臺灣高等法院臺南分院刑事判決　　　　　　　　九十三年度上易字第二三一號　Ｃ
　　　上　訴　人　臺灣嘉義地方法院檢察署檢察官
　　　被　　　告　甲　　　○
右上訴人因被告傷害案件，不服臺灣嘉義地方法院九十二年度易字第四一一號中華民
國九十三年三月三十日第一審判決（起訴案號：臺灣嘉義地方法院檢察署九十二年度
偵字第四三０九號），提起上訴，本院判決如左：
      主      文
原判決撤銷。
甲○傷害人之身體，累犯，處有期徒刑陸月，如易科罰金，以參佰元折算壹日。
      事      實
一、甲○曾於民國（下同）八十九年犯妨害公務等罪，經臺灣嘉義地方法院判處有期
    徒刑六月確定，並於九十年十二月二十一日易科罰金執行完畢，猶不知悔改。復
    於九十二年五月二十一日中午一時三十分許，在嘉義縣竹崎鄉○○村○○○段道
    路，基於傷害之故意，駕駛車牌號碼ＲＹ—二二０二號自用小貨車，欲衝撞丁○○所騎乘之機車（後載戊○○），丁○○閃避至路旁，甲○隨即下車以右手拳頭
    毆打丁○○，致丁○○受有頭部外傷併腦震盪及頭皮挫傷之傷害。
二、案經丁○○訴由嘉義縣警察局竹崎分局移送臺灣嘉義地方法院檢察署檢察官偵查
    起訴。
      理      由
一、被告甲○否認有何傷害犯行，並辯稱：我的左手曾發生車禍受傷打石膏，案發那
    天我沒出去，不可能駕車至現場毆打告訴人，告訴人如何受傷我不知情云云。經
    查：(1)右揭事實，業據告訴人丁○○之指訴甚詳，而告訴人於九十二年五月二十
    四日前往嘉義醫院驗傷，驗得其左頭皮左側有挫傷，合併輕微腦震盪一節，有該
    醫院診斷證明書及該醫院九十三年三月一日嘉醫歷字第０六九二號函一份在卷可
    稽（見警卷第八頁、原審卷第四十五頁）。且依據該嘉義醫院函文所示，告訴人
    有指稱前開傷勢係遭他人毆打所致，又告訴人指訴之案發時間為九十二年五月二
    十一日中午一時三十分許，雖距離告訴人前往驗傷之時間已經過三日，然以告訴
    人上開表面傷勢並非十分嚴重，而所受腦內部之腦震盪係屬輕微，則其頭部經數
    日慢慢疼痛始就醫求診，及案發後有經如下所述之地方人士相當程度之調解，而
    數日過後糾紛又起，才決定告訴，乃屬情理之常，因此，尚難執告訴人拖延三日
    後，方前往就醫乙情，遂謂告訴人指訴即有瑕疵。況案發時接受告訴人之警員丙○○於本院到庭證稱：當時告訴人有翻頭讓我看，他的頭皮有受傷等語（見本院
    九十三年八月三日審判筆錄），益徵告訴人指稱前開傷勢係案發時遭毆擊所致乙
    節非虛。(2)又證人即告訴人之母戊○○證稱：被告在案發時係駕駛車牌號碼ＲＹ
    —二二０二號自小貨車欲衝撞伊等共乘之車號ＭＵＵ—００一號機車，雙方因此
    停下來，被告下車毆打告訴人後，又上車欲將車開往較空曠之處迴轉，欲再衝撞
    伊等等語（見警卷第四頁反面、原審卷第六十二頁），又證稱：當日遭被告毆打
    及駕車衝撞後，曾至林宜松家中躲避，戊○○並撥電話給被告母親要求處理，但
    未獲置理，被告事後又再至林宜松家中，拿椅子要丟丁○○，但被躲開等語（見
    警卷第四頁反面、原審卷第六十二、六十三頁），均核與告訴人所指訴之情節，
    大致相符。證人林宜松於原審審理時證稱：案發時戊○○曾帶丁○○至其住處等
    語（見原審卷第六十八頁），參以警員丙○○於本院到庭證稱：告訴人案發時是
    打電話到派出所報案，當天下午二點左右我接到通報，就前往現場，在途中路上
    ，就看到告訴人及他母親在路邊等我，他們跟我說與被告有到林宜松說過，並帶
    我到林宜松家，林某有在家等語（見本院九十三年八月三日審判筆錄），再酌以
    證人即竹崎鄉桃園村長乙○○於本院到庭證稱：九十二年五月二十一日晚上八點
    ，丁○○的母親有來找我說有人要到他家去，他邀我過去，並說甲○傷害他兒子
    ，丁○○開車被甲○攔下來打，當天晚上要我到他家一起瞭解，作公證人，我到
    丁○○家時，被告有請竹崎鄉農會理事長到場。在現場甲○他們因為有打丁○○
    這件事要去調解，希望丁○○能原諒被告，不過沒有寫協議書，基於大家都是鄰
    居，丁○○的母親說只要被告以後不再犯願意原諒他，但丁○○沒有表示意見，
    後來不知道怎樣雙方又為這件事鬧起來，也有到鄉公所調解委員會去調解，但都
    沒成立。甲○當天有帶禮品去，但都沒有表示意見，都由他母親及理事長在說等
    語（見本院九十三年七月六日審判筆錄），益證告訴人指稱前開傷勢係遭被告毆
    擊所致等情屬實，堪予採信。否則告訴人斷無於案發時頭部有傷，且有立即向員
    警丙○○報案，並帶員警丙○○到林宜松家查證，而事後雙方更都透過地方人士
    調解。證人林宜松於原審審理時雖先稱：戊○○未曾帶丁○○至其住處，根本沒
    警員到我家等語（見原審卷第六十、六十九頁），顯非實情，不足採取。(3)又查
    ，雖上開車牌號碼ＲＹ—二二０二號自小貨車係手排檔車輛，有交通部公路總局
    嘉義區監理所九十二年十二月二十四日嘉監車字第０九二００二一０一二號函在
    卷可稽（見原審第二十三頁）；而被告於九十二年五月十一日因車禍導致左手尺
    骨開放性骨折，在財團法人天主教聖馬爾定醫院（下簡稱聖馬爾定醫院）接受整
    復手術併鋼板內固定，九十二年五月十七日出院，至同年月二十二日骨科門診追
    蹤時，骨尚未癒合，仍石膏外固定中，須有繃帶固定使用約六週，可否從事駕車
    行為，因人而異，無法評估等情，有聖馬爾定醫院九十二年八月十四日（九二）
    惠醫字第一０八三號函、九十三年一月五日（九三）惠醫字第００二一號函各一
    份在卷可參（見原審卷第二十四頁、原審法院九十二年度簡字第八四五號卷第一
    四頁），及警員丙○○於本院到庭證稱：報案制作筆錄時被告左手有受傷等語（
    見本院九十三年八月三日審判筆錄），足見被告於告訴人指訴之案發時間，左手
    有鋼釘、石膏固定，且綁有繃帶，應堪認定；然此情形尚難據為被告有利認定之
    依據，蓋衡諸經驗法則，被告雖左手受傷有鋼釘、石膏固定，尚非不可以該手敷
    有石膏硬物壓制固定上開自用小貨車方向盤以輔助開車，並以未受傷之右手驅動
    排檔以之主要控制方向盤駕車，誠非易事。故被告辯稱：我的左手曾發生車禍受
    傷打石膏，不能以右手駕駛手排檔貨車追逐告訴人等語，顯非可採。又證人戊○○於原審審理時證稱：當時甲○的手是好好的云云（見原審卷第六六頁），亦與
    實情不合，無足採取。綜上所述，相互參究，故被告上開所辯，顯係事後畏罪卸
    責之詞，無足採信。其事證明確，犯行洵堪認定。
二、核被告甲○所為，係犯刑法第二百七十七條第一項之普通傷害罪。又被告曾於八
    十九年犯妨害公務等罪，經原審法院判處有期徒刑六月確定，並易科罰金執行完
    畢，有臺灣高等法院被告全國前案紀錄表一份在卷足憑，五年以內再犯本件有期
    徒刑以上之罪，為累犯，依刑法第四十七條規定加重其刑。
三、原審疏未詳加調查證據及未細心勾勒案情，遽以無證據證明被告甲○犯罪，而為
    諭知無罪之判決，尚嫌速斷。檢察官上訴意旨執此指摘原判決不當，為有理由，
    自應由本院將原判決撤銷改判。爰審酌被告之素行、犯罪之動機、目的、手段、
    方法、所生之危害及犯後態度等一切情節，量處被告如主文第二項所示之刑，並
    諭知易科罰金，以三百元折算一日之標準。
據上論斷，應依刑事訴訟法第三百六十九條第一項前段、第三百六十四條、第三百七
十一條、第二百九十九條第一項前段，刑法第二百七十七條第一項、第四十七條、第
四十一條第一項，罰金罰鍰提高標準條例第一條前段、第二條，判決如主文。
本案經檢察官許仲瑩到庭執行職務。
中    華    民    國      九十三      年      八      月      十        日
                                  臺灣高等法院臺南分院刑事第四庭
              審判長法官  王    浦    傑
                                            法官  陳    珍    如
                                            法官  高    明    發
右正本證明與原本無異。
不得上訴。
                                      法院書記官  蔡    振    豐
中    華    民    國      九十三      年      八      月     十二       日
附錄法條：
刑法第二百七十七條第一項：傷害人之身體或健康者，處三年以下有期徒刑、拘役或
                          一千元以下罰金。
